【裁判字號】    95,簡上,145
【裁判日期】    950913
【裁判案由】    電子遊戲場業管理條例
【裁判全文】
臺灣高雄地方法院刑事判決          95年度簡上字第145號
上  訴  人  臺灣高雄地方法院檢察署檢察官
被      告  乙○○
上列上訴人因被告違反電子遊戲場業管理條例案件，不服本院高
雄簡易庭中華民國94年12月19日94年度簡字第7380號第一審刑事
簡易判決（聲請簡易判決處刑案號：94年度偵字第24871 號），
提起上訴，並移送併辦審理（95年度偵字第1443號），本院管轄
之第二審合議庭，判決如下：
    主  文
原判決撤銷。
乙○○共同連續違反未依電子遊戲場業管理條例規定辦理營利事
業登記者，不得經營電子遊戲場業之規定，處拘役肆拾日，如易
科罰金，以銀元佰元即新臺幣玖佰元折算壹日。如附表一所示
之物沒收。
    事  實
一、乙○○明知未依電子遊戲場業管理條例規定辦理營利事業登
    記者，不得經營電子遊戲場業，竟未辦理登記，與姓名年籍
    不詳綽號「阿旺」之成年男子共同基於違法經營電子遊戲場
    業之概括犯意聯絡，連續為下列行為：
  (一)自民國94年9 月15日起，在乙○○所經營位於高雄市○○區
    ○○街111 號西門子商店（店招牌為「家家便利商店」）內
    ，擺設綽號「阿旺」之成年男子所有之電子遊戲機「虎豹樂
    園小瑪莉」1 台，供不特定人投幣把玩營利，違規經營電子
    遊戲場業。嗣於94年10月6 日上午11時5 分許，為警在上開
    地點當場查獲，並扣得如附表一編號1 、2 號所示「虎豹樂
    園小瑪莉」電子遊戲機（含IC板）1 台、機台內現金新臺幣
    （下同）90元。
  (二)自94年11月8 日起，在其所經營位於高雄市○○區○○街11
    1 號「西門子商店」（店招牌為「家家便利商店」）內，擺
    設綽號「阿旺」之成年男子所有之電子遊戲機「滿貫大亨」
    （含IC板）2 台、「水果機」（含IC板）1 台、「王牌對決
    」（含IC板）1 台、「小瑪莉」（含IC板）1 台，供不特定
    人投幣打玩，違規經營電子遊戲場業。嗣於94年11月9 日晚
    上6 時5 分，為警在上開地點當場查獲，並扣得如附表一編
    號3 至7 號所示之電子遊戲機台（含IC板）共5 台、機台內
    現金300 元。
二、案經高雄市政府警察局三民第一分局報請臺灣高雄地方法院
    檢察署檢察官聲請以簡易判決處刑及移送併案辦理。
    理  由
壹、程序部分（含本案證據能力之認定）：
一、扣押筆錄、扣押物品目錄表、高雄市警察局三民第一分局營
    業場所臨檢紀錄表，有證據能力。
  (一)按除前三條（即刑事訴訟法笫159 條之1 至159 條之3）之
    情形外，下列文書亦得為證據：(一)除顯有不可信之情況外，
    公務員職務上製作之紀錄文書、證明文書；(二)除顯有不可信
    之情況外，從事業務之人於業務上或通常業務過程所須製作
    之紀錄文書、證明文書；(三)除前二款之情形外，其他於可信
    之特別情況下所製作之文書，刑事訴訟法笫159 條之4 定有
    明文。
  (二)經查，卷附扣押筆錄、扣押物品目錄表、高雄市警察局三民
    第一分局營業場所臨檢紀錄表，雖屬被告以外之人於審判外
    之書面陳述，惟均係具公務員身分之司法警察本於法定職務
    所製作，又係當場為之，如有錯誤可請求當場更正，可信性
    極高，衡諸上開規定，上開文書自得為證據，而具有證據能
    力。
二、次按傳聞法則乃對於被告以外之人於審判外之言詞或書面陳
    述而為之規範。卷附查獲時扣案物照片，乃以科學、機械之
    方式，對於當時狀況所為忠實且正確之記錄，性質上並非供
    述證據，應無刑事訴訟法第159 條第1 項規定之適用，附此
    敘明。
貳、實體部分：
一、訊據被告乙○○固坦承其有事實欄(一)之犯行，惟矢口否認有
    事實欄(二)即移送併辦之犯行，辯稱：併案部分查獲之5 台電
    子遊戲機台，是我要賣的，沒有供不特定人把玩，該5 台電
    子遊戲機台於被查獲前未插電，是警方叫一個人假裝來跟我
    買機台才插電，查扣之300 元係員警自櫃台拿走，並非自上
    開電子遊戲機台內查扣云云。經查：
  (一)上開事實欄(一)之犯罪事實，業據被告於本院審理時坦承不諱
    ，並有「虎豹樂園小瑪莉」電子遊戲機台1 台及現金90元扣
    案及高雄市政府警察局三民第一分局94年10月6 日營業場所
    臨檢紀錄表、扣押筆錄、扣押物品目錄表、代保管條各1 份
    、照片5 幀在卷可稽（見警二卷第4 至9 頁、第14頁、第16
    至18頁），事證明確。
  (二)上開事實欄(二)之犯罪事實，業經證人即警員葉金印於本院審
    理時證稱：被告沒有電子遊戲場的營業執照，當日我們進去
    的時候，5 台機台都有插電，300 元是從機台裡面查扣等語
    詳確在卷（見本院卷第36至38頁），並有電子遊戲機台5 台
    及機台內現金300 元扣案及高雄市政府警察局三民第一分局
    94年11月9 日營業場所臨檢紀錄表、扣押筆錄、扣押物品目
    錄表、代保管條各1 份，照片8 幀在卷可稽（見警一卷第4
    至9 頁、第13頁、第15至18頁），事證明確。
  (三)被告雖辯稱：併案部分查扣之5 台電子遊戲機台，是我要賣
    的，沒有供不特定人把玩。該5 台電子遊戲機台於被查獲前
    未插電，是警方叫一個人假裝來買機台才插電，查扣之300
    元係員警自櫃台拿走，並非自上開電子遊戲機台內查扣云云
    。然查，於94年11月9 日查獲當日，在被告所經營位於高雄
    市○○區○○街111 號「西門子商店」，警員並未叫人假裝
    向被告購買電子遊戲機台，且查獲時現場5 台電子遊戲機台
    均有插電，扣案之300 元均是從機台內查扣，原欲跟被告換
    成紙鈔，但被告不願意，所以仍以硬幣查扣等情，業據證人
    即當日查獲之員警葉金印於本院審理時證稱甚詳在卷（見本
    院卷第36至38頁），並有與證人上開所證相符之高雄市政府
    警察局三民第一分局94年11月9 日營業場所臨檢紀錄表1 份
    及照片8 幀在卷可佐（見警一卷第4 、5 頁、第15至18 頁
    ），而被告就其上開所辯，亦未能提出任何證據以證其說，
    是被告空言為上開辯詞，既與上開事證不符，本院自難採信
    。
  (四)綜上所述，本件事證明確，被告犯行堪以認定，應依法論科
    。
二、按行為後法律有變更者，適用行為時之法律。但行為後之法
    律有利於行為人者，適用最有利於行為人之法律，刑法第2
    條第1 項定有明文。另於比較時應就罪刑有關之共犯、未遂
    犯、想像競合犯、牽連犯、連續犯、結合犯，以及累犯加重
    、自首減輕暨其他法定加減原因（如身分加減）與加減比例
    等一切情形，本於統一性及整體性原則，綜其全部罪刑之結
    果而為比較（最高法院95年5 月23日第8 次刑事庭會議決議
    內容參照）。查被告行為後，如附表二所示之法律業經變更
    ，並於95年7 月1 日施行，玆經比較結果，裁判時法並未較
    為有利，從而應依刑法第2 條第1 項前段規定，適用行為時
    法。核被告所為，係違反電子遊戲場業管理條例第15條未辦
    理營利事業登記而擅自經營電子遊戲場業之規定，應依同法
    第22條之規定論處。被告就上揭犯行，與姓名年籍不詳綽號
    「阿旺」之成年男子，有犯意之聯絡及行為之分擔，為共同
    正犯。被告先後2 次犯行，時間緊接，方法相同，所犯復為
    構成要件相同之罪名，顯係基於概括犯意反覆為之，應依行
    為時刑法第56條連續犯規定論以一罪，並依法加重其刑。又
    移送併辦部分之被告犯行（即事實(二)部分），雖未據公訴人
    聲請簡易判決處刑（與起訴有同一效力），然與檢察官聲請
    簡易判決處刑部分有連續犯之裁判上一罪關係，當為起訴效
    力所及，本院自應一併審理。
三、被告犯罪事證既已明確，原審予以論罪科刑，固非無見，惟
    原審未及審酌事實欄(二)部分之被告犯行，及被告與綽號「阿
    旺」之成年男子有共同正犯之關係，容有未洽，檢察官上訴
    意旨執此指摘原判決不當，為有理由，自應由本院將原判決
    撤銷改判。爰審酌被告前無犯罪前科，有臺灣高等法院被告
    前案紀錄表1 份附卷可稽，素行良好，其因貪圖小利，未依
    規定辦理電子遊戲場業之營利事業登記即擅自經營電子遊戲
    場業，妨害主管機關對於電子遊戲場業之管理。然考量其擺
    放電子遊戲機台之時間非長，數量亦共僅6 台，對社會所生
    危害尚非巨大，犯後否認犯行，態度難認良好及其智識程度
    、生活狀況等一切情狀，量處如主文所示之刑，並諭知易科
    罰金之折算標準，以資懲儆。又被告雖前無犯罪前科紀錄，
    然其於94年10月6 日為警查獲後，仍再犯有事實欄(二)部分之
    犯罪事實，尚難認其已無再犯之虞，故不為緩刑之宣告，附
    此敘明。如附表一所示扣案物，均為共犯即綽號「阿旺」之
    成年男子所有，且分別係供本件犯罪所用及犯罪所得之物，
    爰依刑法第38條第1 項第2 款、第3 款之規定，均併予宣告
    沒收之。
據上論斷，應依刑事訴訟法第455 條之1 第1 項、第3 項、第36
9 條第1 項前段、第364 條、第299 條第1 項前段，電子遊戲場
業管理條例第15條、第22條，刑法第2 條第1 項前段、第11條前
段、第28條（行為時）、第56條（行為時）、第41條第1 項前段
（行為時）、第38條第1 項第2 款、第3 款（行為時），罰金罰
鍰提高標準條例第2 條（行為時），現行法規所定貨幣單位折算
新臺幣條例第2 條，判決如主文。
本案經檢察官甲○○到庭執行職務。
中    華    民    國    95    年    9     月    13    日
                  鳳山刑事第一庭審判長法  官  陳志銘
                                      法  官  陳盈吉
                                      法  官  林永村
以上正本證明與原本無異。
不得上訴。
中    華    民    國    95    年    9     月    13    日
                                      書記官  李祥銘
附表一：
┌───┬────────┬──────┬──────┐
│編  號│品            名│數        量│備        註│
├───┼────────┼──────┼──────┤
│  1   │（虎豹樂園）小瑪│壹台        │供犯罪所用之│
│      │莉電子遊戲機台（│            │物          │
│      │含IC板）        │            │            │
├───┼────────┼──────┼──────┤
│  2   │新台幣          │玖拾元      │因犯罪所得之│
│      │                │            │物。        │
├───┼────────┼──────┼──────┤
│  3   │滿貫大亨電子遊戲│貳台        │供犯罪所用之│
│      │機台（含IC板）  │            │物。        │
├───┼────────┼──────┼──────┤
│  4   │水果機電子遊戲機│壹台        │同上        │
│      │台（含IC板）    │            │            │
├───┼────────┼──────┼──────┤
│  5   │王牌對決電子旋戲│壹台        │同上        │
│      │機台（含IC板）  │            │            │
├───┼────────┼──────┼──────┤
│  6   │小瑪莉電子遊戲機│壹台        │同上        │
│      │台（含IC板）    │            │            │
├───┼────────┼──────┼──────┤
│  7   │新台幣          │佰元      │因犯罪所得之│
│      │                │            │物          │
└───┴────────┴──────┴──────┘
附表二：
┌──┬───────┬───────┬───────┬────┐
│比較│行為時法（95年│裁判時法（95年│比較結果      │備註    │
│內容│7 月1 日修正施│7 月1 日修正施│              │        │
│    │行前）        │行後）        │              │        │
├──┼───────┼───────┼───────┼────┤
│共同│刑法第28條：二│刑法第28條：二│依行為時法及裁│        │
│正犯│人以上共同實施│人以上共同「實│判時法均構成均│        │
│    │犯罪之行為者，│行」犯罪之行為│成立共同正犯，│        │
│    │皆為正犯。    │者，皆為正犯。│裁判時法並未較│        │
│    │              │              │有利於被告。  │        │
├──┼───────┼───────┼───────┼────┤
│連續│刑法第56條：連│已刪除。      │依行為時法以一│        │
│犯  │續數行為而犯同│              │罪論，但得加重│        │
│    │一之罪名者，以│              │其刑至二分之一│        │
│    │一罪論。但得加│              │，而依裁判時法│        │
│    │重其刑至二分之│              │則應數罪併罰。│        │
│    │一            │              │比較結果以行為│        │
│    │              │              │時法較有利於被│        │
│    │              │              │告。          │        │
├──┼───────┼───────┼───────┼────┤
│易科│刑法第41條：犯│刑法第41條：犯│裁判時法刪除易│        │
│罰金│最重本刑為5 年│最重本刑為5 年│科罰金時，需具│        │
│之宣│以下有期徒刑以│以下有期徒刑以│備「因身體、教│        │
│告及│下之刑之罪，而│下之刑之罪，而│育、職業或家庭│        │
│折算│受6 個月以下有│受6 個月以下有│之關係或其他正│        │
│標準│期徒刑或拘役之│期徒刑或拘役之│當事由，執行顯│        │
│    │宣告，因身體、│宣告者，得以新│有困難者」之限│        │
│    │教育、職業、家│臺幣1000元、20│制，似以裁判時│        │
│    │庭之關係或其他│00 元 或3000元│法對被告有利；│        │
│    │正當事由，執行│折算1 日，易科│惟觀今司法實務│        │
│    │顯有困難者，得│罰金。但確因不│對於被害人是否│        │
│    │以1 元以上3 元│執行所宣告之刑│宣告得易科罰金│        │
│    │以下折算1 日，│，難收矯正之效│，實無以「因身│        │
│    │易科罰金。但確│，或難以維持法│體、教育、職業│        │
│    │因不執行所宣告│秩序者，不在此│或家庭之關係或│        │
│    │之刑，難收矯正│限。          │其他正當事由，│        │
│    │之效，或難以維│罰金罰鍰提高標│執行顯有困難者│        │
│    │持法秩序者，不│準條例第2 條刪│」等情狀為考量│        │
│    │在此限。      │除。          │。而裁判時法易│        │
│    │罰金罰緩提高標│              │科罰金折算標準│        │
│    │準條例第2 條前│              │已由銀元100 、│        │
│    │段：依刑法第41│              │200 、300 元即│        │
│    │條易科罰金或第│              │新台幣300 、60│        │
│    │42條第2 項易服│              │0 、900 元，提│        │
│    │勞役者，均就其│              │高為以新台幣1,│        │
│    │原定數額提高為│              │000 元、2,000 │        │
│    │100 倍折算1 日│              │元、3,000 元折│        │
│    │。            │              │算1 日，綜合觀│        │
│    │現行法規貨幣單│              │之，行為時法對│        │
│    │位折算新台幣條│              │被告較為有利。│        │
│    │例第2 條。    │              │              │        │
├──┴───────┴───────┴───────┴────┤
│比較結果：                                                    │
│裁判時法均未較有利於被告。從而，應依刑法第2 條第1 項前段規定，│
│適用行為時之法律。                                            │
└───────────────────────────────┘
附錄本判決論罪科刑法條：
電子遊戲場業管理條例第15條
未依本條例規定辦理營利事業登記者，不得經營電子遊戲場業。
電子遊戲場業管理條例第22條
違反第15條規定者，處行為人1 年以下有期徒刑、拘役或科或併
科新台幣50萬元以上250 萬元以下罰金。


司法院資訊處製作；財團法人民間司法改革基金會備份。
